臺灣臺北地方法院刑事判決
公　訴　人　臺灣臺北地方法院檢察署檢察官
被　　　告　乙○○
　　　　　　戊○○
共　　　同
選任辯護人　孫志堅律師
上列被告等因妨害電腦使用案件，經檢察官提起公訴（92年度偵
字第21721、22551號），本院判決如下：
    主  文
戊○○無故刪除他人電腦之電磁紀錄，致生損害於他人，處有期
徒刑陸月，如易科罰金，以參佰元折算壹日。
乙○○無罪。
    事  實
一、戊○○係址設於臺北市○○區○○路3段219號9樓富可企
    業有限公司（下稱富可公司）副總經理，因與富可公司
    負責人陳瑞興關係不睦，亟思自行設立與富可公司營業內
    容相同之公司，並為達與富可公司競爭客戶之目的，竟基
    於刪除富可公司電腦紀錄之犯意，於民國（下同）92年7
    月25日凌晨零時39分40秒起至同日3時28分38秒止，進入富
    可公司所在之大樓辦公室內，無故刪除富可公司所有二
    部電腦，分由員工甲○○、丙○○二人使用，內容紀錄有富
    可公司之客戶資料、工廠資料、報價資料及富可公司與
    客戶聯絡內容檔案等電磁紀錄，致生損害於富可公司。
二、案經富可公司訴由臺北市政府警察局松山分局報請臺灣臺
    北地方法院檢察署檢察官偵查起訴。
    理  由
壹、被告戊○○部分：
一、訊據被告戊○○固坦承於右揭時、地進入富可公司辦公室
    ，惟矢口否認有刪除富可公司之電腦記錄，辯稱：其與丈
    夫即被告乙○○於深夜進入公司辦公室內，是為了等候國外
    客戶之客戶傳真，並無至丙○○、甲○○電腦桌前使用電腦
    ，且遭刪除之資料對富可公司並無造成損害等語。惟查：
（一）、證人即達錡網訊科技股份有限公司技術服務部經理丁○○於本院審理時證稱：「當時我接到了富可公司甲○○的電話，她告訴我她早上去公司時，她的電腦資料不
        見了，包含電子郵件及資料圖檔等都不見，她請我過去
        看一下。後來我趕過去一看，確實電腦的資料夾不見了
        ，我們有一個專門救檔案的軟體，我去看檔案被刪除的
        時間，時間就是那天的清晨2點多，所以我就先把能救
        的救回來，大部分都救不回來，因為早上電腦有被使用
        過就很難救回來。富可公司遺失資料上被更動的時間
        欄內所指時間為2003 年7月25日，第一個檔案夾是在12
        點56分20秒被刪除，往後的11頁都是指資料夾被刪除的
        時間。以任何方式都沒有辦法在事後以人為方式更動刪
        除的時間，所以電腦所記錄的時間絕對不會有錯。從來
        沒有設定時間有誤的事情。」等語（參本院94年6月30
        日審判筆錄）。按證人丁○○所使用之finaldata軟體
        ，為資訊業界回復刪除檔案時使用之工具軟體，可信賴
        程度極高，且全數刪除檔案之最後修改時間（Modified
        Date）均為92年7月25日凌晨1、2時許，而被告供稱當
        時除伊二人外，並無其他人在場。
（二）、證人即富可公司業務助理甲○○於本院審理時證稱：
        「92年7月25日早上，我在跟報關行講電話，看電腦螢
        幕的信件夾裡的信件都不見了，我還以為電腦當機。因
        為不同的客人會有資料夾及照片，我發現資料夾的內容
        都不見了，OUTLOOK的信都被刪除。我就重開機，當時
        我還沒有發現資料夾裡的照片不見了，以為是電腦中毒
        。丙○○也發現她的檔案不見了，我們才去看檔案，發
        現資料夾的照片不見。丙○○的電腦裡面的資料是跟我
        不一樣的客人。7 月25日前一天我下班時使用電腦，電
        腦沒有異樣。OUT-LO OK裡面的信中，戊○○轉寄給我
        的客人的信不見了。不見的資料夾內容有之前下單的訂
        購單資料、客人的產品照片。也有報價資料。工廠資料
        還在，但我們與客人往來的資料不見，還有我們出貨的
        照片被刪除。我的電腦除我個人使用外，沒有其他人使
        用。被告戊○○沒有跟我使用同一台電腦，大家都有一
        台。同事之間彼此都知道客戶的存檔方式，因為我們之
        前在松德路那邊是共用電腦，後來搬到八德路，每個人
        才單獨使用一台電腦。戊○○的客戶是她接洽的，我是
        聽從戊○○的指示做事。戊○○知道我的電腦裡面有哪
        些客戶資料。7月25日我們發現電腦有問題之後，公司
        有找人處理，把被刪掉的檔案救回，只有部分救回，有
        些不能讀取，來處理的人就是丁○○，我們處理這個電
        腦弄到晚上。每台電腦的存取方式應該不太一樣，丙○○是存在桌面，我的被刪除比較多，因為我是保留以前
        的方式在存檔。我們貿易公司員工不會下班後又回去，
        只有加班到晚上。因為我也下班，所以他們有沒有回去
        我不知道。我被刪除的電腦資料是客戶來往資料，包括
        訂單出貨的內容及注意事項。訂單出貨注意事項事後我
        們會印出來，用客戶的檔案存檔。當天會歸檔，客人信
        寄來，我們就會印出來，客戶資料夾的檔案被刪除，且
        我們印出來的文書資料也不見了。」等語（參本院94年
        7月1日審判筆錄）；另證人即富可公司業務丙○○於
        本院審理時證稱：「92年7月25日直到快中午，我要發
        電子郵件時，發現大批的客戶檔案資料夾不見了，這是
        我們公司很重要的英國客戶。我發現異狀是從檔案發現
        的，我問甲○○，周也說她有很多資料夾早上打開來都
        是空的，有些檔案已經被刪掉。因為檔名都在，我沒有
        辦法每個檔名之內所包含之資料是否還存在，除非要用
        到的時候，所以是檔案夾在，或許檔案名也在，但是檔
        案內容不見了，所以沒有進入不會察覺。當天我們請電
        腦公司的人來救檔案，一個一個救，但有很多救不回來
        。被刪除的資料有照片檔的，是客人的產品照片檔，客
        人的郵件地址不見了，這是罪主要的，其他的檔案是後
        來才發現的。我的電腦在7月24日下班時沒什麼異狀，
        當天下班時沒有人在辦公室，只有我。」等語（參本院
        94年7月1日審判筆錄）。由證人甲○○、丙○○之證詞
        可知，被刪除的資料係富可公司與客戶之往返資料及
        產品照片，而貿易必須不斷的與客戶聯繫及處理客戶之
        回應，故與客戶往來之資料十分重要，一旦此類資料遭
        刪除，公司及缺乏與客戶聯絡之管道，即會造成客戶流
        失，故被告戊○○辯稱遭刪除之資料對富可公司並無
        損害委不足採。
（三）、又被告戊○○與乙○○二人於92年7月底自富可公司
        離職後，即於72年8月6日另行設立頂呈企業有限公司，
        所經營業務與富可公司相同，此有頂呈公司登記資料
        在卷足按，益徵被告戊○○早有刪除對手資料以保持競
        爭優勢之動機存在。此外復有被告戊○○於92年7月25
        日零時39分40秒起，進入富可公司所在之大樓，並進
        入該公司，至同日3時28分38秒離去止之大樓監視錄影
        帶翻拍光碟2片、大樓錄影紀錄光碟之相片11紙，並有
        富可公司所有二部電腦中該公司之客戶資料、工廠資
        料、報價資料及該公司與客戶聯絡內容檔案等電磁紀錄
        ，於92年7月25日零時56 分20秒起至同日2時15分46秒
        止遭刪除之遺失資料明細、遭刪除之檔案名稱、時間表
        及刪除檔案列表27紙等件在卷可資佐證。由上所陳，堪
        認告訴人之指訴屬實，至徵被告戊○○確有前揭犯行，
        要係可信無疑，其於審理時空言否認刪除富可公司相
        關電腦等案等辯稱顯係卸責之詞，不足採信，是本件事
        證明確，被告戊○○之犯行已堪認定。
二、核被告戊○○所為，均係犯刑法第359條之無故刪除他人電
    腦紀錄罪嫌。爰審酌被告戊○○因欲與其夫自行創業，竟僅
    因生意競爭為打擊對手即刪除告訴人公司重要資料，其惡性
    非輕，且事後一再飾詞狡飾，否認犯行，顯無悔意及其犯罪
    之手段、品行、智識程度等一切情狀，量處如主文所示之刑
    ，並諭知易科罰金之折算標準，以資懲儆。
貳、被告乙○○部分：
一、公訴意旨略以：被告乙○○係址設於臺北市○○區○○路3
    段219號9樓之富可企業有限公司（下稱富可公司）之副
    總經理，因與富可公司負責人陳瑞興關係不睦，亟思與其
    妻戊○○自行設立與富可公司營業內容相同之公司，並為
    達與富可公司競爭客戶之目的，竟基於與被告戊○○刪除
    富可公司電腦紀錄之犯意聯絡，於92年7月25日凌晨零時
    39分40秒起至同日3時28分38秒止，一同進入富可公司所
    在之大樓辦公室內，無故刪除富可公司所有二部電腦，分
    由員工甲○○、丙○○二人使用，內容紀錄有富可公司之
    客戶資料、工廠資料、報價資料及富可公司與客戶聯絡內
    容檔案等電磁紀錄，致生損害於富可公司，因認被告乙○○共同涉犯刑法第359條之無故刪除他人電腦紀錄罪嫌云云
    。
二、按犯罪事實應依證據認定之，無證據不得推定其犯罪事實，
    又不能證明被告犯罪者，應諭知無罪之判決，刑事訴訟法第
    154條、第301條第1項分別定有明文。再認定不利於被告之
    事實，須依積極證據，如未能發現相當證據，或證據不足以
    證明，自不能以推測或擬制之方法，以為裁判基礎；再者，
    認定犯罪事實所憑之證據，雖不以直接證據為限，間接證據
    亦包括在內；然而無論直接或間接證據，其為訴訟上之證明
    ，須於通常一般之人均不致有所懷疑，而得確信其為真實之
    程度者，始得據為有罪之認定，最高法院著有40年臺上字第
    86號、76年臺上字第4986號判例足資參照。
三、公訴人認定被告乙○○涉犯上揭無故刪除他人電腦紀錄罪嫌
    ，係以告訴人富可公司之指訴、證人即達錡網訊科技股份
    有限公司技術服務部經理丁○○、證人即富可公司業務助
    理甲○○、證人即富可公司業務丙○○之證述、刪除檔案
    列表27紙、大樓監視錄影帶翻拍光碟2片及頂呈企業有限公
    司登記資料等為其論據。經查：被告乙○○固不否認曾於公
    訴意旨所指之時間與被告戊○○一同進入告訴人公司，然其
    在告訴人公司任職期間，既無個人電腦使用，亦不會使用電
    腦，此亦經證人甲○○於本院審理時證稱：「乙○○沒有使
    用電腦。」（參本院94年7月1日審判筆錄第8頁），且刪除
    電腦資料由一人所為即可，亦難僅憑被告乙○○與被告戊○○一同進入大樓則遽以推論被告乙○○與被告戊○○有何行
    為之分擔，不能證明被告乙○○犯罪，，此外復查無其他積
    極證據足認被告乙○○有何公訴人所指之犯行，自應為無罪
    之諭知。
參、據上論斷，應依刑事訴訟法第299條第1項前段、第301條第1
    項，刑法第359條、第41條第1項前段，罰金罰鍰提高標準條
    例第2條，判決如主文。
本案經檢察官陳舒怡到庭執行職務。
中　　華　　民　　國　　94　  年　　7　　月　 　15　　日
                  刑事第六庭  審判長 法　官　余學淵
                                     法　官　趙子榮
                            　　  　 法  官　曾正龍
以上正本證明與原本無異。
如不服本判決，應於判決送達後十日內，向本院提出上訴狀。
                                     書記官  彭自青
中　　華　　民　　國　　94　  年　　7　　月　 　15　　日
附錄本案論罪科刑法條全文：
刑法第359條
無故取得、刪除或變更他人電腦或其相關設備之電磁紀錄，致生
損害於公眾或他人者，處5年以下有期徒刑、拘役或科或併科20
萬元以下罰金。
